台灣新竹地方法院交通事件裁定　　　　　　　　　　　九十年度交聲字第一一四號
　　移
　　異　議　人
　　即受處分人　甲○○
右列受處分人因違反道路交通管理處罰條例案件，對於交通部公路局新竹區監理所於
中華民國九十年十一月二日所為之竹監五字第駕裁五○－Ｚ00000000號違反
道路交通管理事件裁決書聲明異議，本院裁定如左：
    主  文
異議駁回。
    理  由
一、聲明異議意旨如附件所載。
二、按汽車行駛高速公路應依速限標誌指示。汽車行駛高速公路，不得有不服從公路
    警察或依法執行交通稽查任務人員之指揮或稽查取締而逃逸之行為，高速公路交
    通管制規則第五條第一項前段、第九條第一項第十二款定有明文。又汽車行駛於
    高速公路或設站管制之道路，而不遵管制之規定者，處汽車駕駛人新台幣三千元
    以上六千元以下罰鍰，道路交通管理處罰條例第三十三條第一項亦定有明文。次
    按，汽車違反道路交通管理事件有不服指揮稽查之情形，當場不能或不宜攔截製
    單舉發者，得逕行舉發之；又前項逕行舉發，應記明車輛牌照號碼、車型等可資
    辨明之資料，查明汽車所有人姓名或名稱、住址，並以該汽車所有人為被通知人
    製單舉發之違反道路交通管理事件統一裁罰標準及處理細則第二十三條第一項第
    四款、第二項定有明文。
三、經查：本件受處分人即異議人甲○○所有之車牌號碼三Ｆ－七三九一號自小客車
    ，於九十年八月二十五日九時二十分許，由異議人本人駕駛行經國道三號北上七
    十公里處時，因（一）行車經測速一一○公里，限速九○公里，超速二○公里；
    （二）於上述時、地因上述違規，經交警以指揮棒、警燈示意其停車受檢，不停
    反加速離去（不服稽查取締）等情，有內政部警政署國道公路警察局公警局交字
    第Ｚ00000000號舉發違反道路交通管理事件通知單一紙、內政部警政署
    國道公路警察局第六警察隊九十年九月二十一日（九○）公警國六刑字第一五二
    三八號函一件附卷可稽。另當日執行勤務並逕行舉發本件違規事件之國道公路警
    察局第六警察隊隊員乙○○，亦於本院調查時到庭具結證稱：「我們一車二人執
    行巡邏勤務，我在外面執行測速勤務，使用國家合格的雷射槍測速，如果測出車
    輛超速違規，我就會以指揮棒示意駕駛人停車，另一人在車內開啟車內的警報器
    及警示燈示意駕駛人停車，異議人在我們明顯示意下還不停車，我們才會認定異
    議人不服稽查取締」、「我們在北上七十公里處執行勤務，測得異議人超速的測
    距是二二七公尺」、「執行測速時，一次只能針對一輛車子測速，如果車流量相
    當大我們無法執行測速」、「測得駕駛人超速時馬上現場攔車，二二七公尺測到
    超速，至少在二百公尺前開始攔車，現場如果車流量太大我們不會攔車」、「攔
    車如果不停，我們就當場查是否為贓車，如果是贓車，就馬上追上去，如果是一
    般車子，我們就填載舉發案件登記表，通知勤務中心查詢廠牌顏色是否符合」、
    「異議人旁邊一定沒有車我們才會攔車，且不可能到車道攔車，否則會造成駕駛
    人之緊張，依照上級規定，如果駕駛人旁邊有車，我們絕對不能去攔車，後面有
    車，我們一定會算安全距離才會去攔車，一般正常情形下駕駛人聽到我們的警報
    器就會降低速度，所以被攔的車就會與後面的車距離愈來愈遠」、「依照正常情
    形下攔車，一般自小客車大概在巡邏車前五到十公尺就可以停下來」、「如果車
    流量大，不適宜攔停，我們只是會開逕行舉發單，在舉發單上註明因為車流量大
    ，這種情形就不會再開不服稽查取締，本件因為我們已經做了確實的攔停動作，
    才會開不服稽查取締的單子」等語（見本院九十一年一月三十一日訊問筆錄），
    並提出九十年八月二十五日逕行舉發案件登記表一紙資為佐證。查異議人並不否
    認其有於上揭時間，駕駛上開車輛行經違規地點之事實，且異議人亦稱：不確定
    當時有無超速，約不超過二百公尺的距離，看到警車在那邊等語（見本院九十一
    年一月二十五日訊問筆錄）。而據證人證述內容可知，本件值勤員警當日是在測
    距長達二二七公尺之情形下即發現異議人所駕駛之上開車輛有超速之情，且至少
    在二百公尺前，員警即為攔停動作，對照異議人上開所稱見到警車之距離，證人
    所述開始攔停之距離應非虛。
四、次按，交通警員掣單舉發違反道路交通管理處罰條例所列之違規事實，本質上為
    行政處分，係公務員基於職務上權力，依法就特定之具體事件所為具公法上效果
    之單方行政行為，基於公務員為公法上行為具有公信力之原則，該行政處分當可
    被推定為真正，其據以依法處分之事實認定亦為正確無誤，本此公信原則，乃立
    法者賦予行政機關制定違反道路交通事件統一裁罰標準及處理細則，使值勤警員
    得當機處分（如該細則第二十三條之規定）以維護交通秩序、安全之行政目的。
    反之，若謂公務員一切行政行為均需預留證據以證其實，則國家行政勢必窒礙難
    行，據此，刑事訴訟法就犯罪證據有關之規定中，與屬行政秩序罰之交通違規裁
    罰本旨不合之部分，自不在準用之列。基此，本件受處分人即異議人甲○○雖辯
    稱：當時其行駛於內側車道，右側有一小貨車，幾乎與小貨車平行前進，故以為
    警察在攔小貨車，而且因為車上有小孩子，不敢貿然切到外側車道，跟警車平行
    時才看到警察在攔車云云。然查，證人已就當時如何測得異議人超速、如何攔停
    之過程詳述如前，並且於攔停異議人之車輛未果後，隨即製作逕行舉發案件登記
    表，依該表所示，其上記載之車號、車種、廠牌顏色亦均與異議人所有之上開車
    輛相符；況異議人並未就執勤員警之舉發有誤，提出確實證據以供調查，且核無
    任何相關證據，足資證明執勤員警確有捏造事實違法取締之情事，故本件執勤員
    警本其維護交通秩序、安全職責所為之舉發，自應受到合法、正確之推定，異議
    人上開辯解，並不可採。
五、綜上所述，本件受處分人即異議人甲○○於上揭時、地，駕駛所有上開車輛超速
    、不服稽查取締之事實，應堪認定，故執勤員警依據上述第二點之規定逕行舉發
    ，於法並無違誤，是本件異議，經核尚非有理。
六、據上論斷，應依道路交通案件處理辦法第十九條，裁定如主文。
中      華      民      國    九十一    年      十一      月    四      日
                                  臺灣新竹地方法院交通法庭
                                      法  官   魏  瑞  紅
右正本證明與原本無異。
如不服本裁定，應於裁定送達後五日內向本院提出抗告狀。
                                      書記官   陳  凰  榆
中      華      民      國    九十一    年      十一      月    四      日
